臺灣臺中地方法院民事判決　九十一年度小上字第三五號
　　上　訴　人　甲○○
　　送達代收人　李聰華
　　被　上訴人　西屯第一家管理委員會
　　法定代理人　吳智勇
右當事人間請求給付管理費事件，上訴人對於中華民國九十年四月三日本院台中簡易
庭所為第一審判決（九十年度中小字第一八五號）提起上訴，本院判決如左：
    主  　　文
上訴駁回。
第二審訴訟費用新台幣肆佰肆拾元由上訴人負擔。
    事實及理由
一、按對於小額程序之第一審裁判之上訴，非以其違背法令為理由，不得為之。又小
    額程序之第二審判決，依上訴意旨足認上訴為無理由者，得不經言詞辯論為之。
    民事訴訟法第四百三十六條之二十四、第四百三十六條之二十九第二款分別定有
    明文。
二、本件上訴人主張（一）上訴人於民國七十八年九月向廣川建設公司購買系爭建物
    ，買賣時雙方簽立之買賣契約書第十三條特別約定；「管理所需管理費用費由地
    下室停車收入之費用支付」，依公寓大廈管理條例第四十四條第一、二項規定，
    該約定應視同規約，無礙於拘束全體住戶之效力，原審判決認管理費之繳納非區
    分所有權人購買建物之買賣契約可得約定云云，違反公寓大廈管理條例第四十四
    條第一、二項規定。（二）原審判決依住戶規約判命上訴人給付管理費，惟未見
    被上訴人於原審提出住戶規約，原審亦未查明住戶規約有無管理費之約定，遽依
    規約命上訴人給付，即有判決理由不備之違法。（三）依公寓大廈管理條例第十
    條第二項之規定，管理費原則上係由公共基金支付或區分所有權人按其共有之應
    有部分比例分擔之。例外得由區分所有權人會議或規約另為規定，原判決逕依例
    外規定，以規約為管理費之規範基礎，即有違上述規定。又本件規約如已有管理
    費之特別規定，區分所有權人會議未依重大決議程序決議改變規約有關管理費之
    規定，應不生效力。如規約未規定管理費之收取，而由區分所有權人會議逕為特
    別規定，亦屬違法，應不生效力。原審判決適用台灣高等法院八十六年上易字第
    一二一號判決，認在法院撤銷決議前，其決議仍屬合法有效，對各著戶自有拘束
    力，尚非的當云云。
三、經查，按公寓大廈之起造人於申請建造執造時，應檢附專有部分、共用部分標示
    詳細圖說及住戶規約草約，於設計變更時亦同；前項規約草約於第一次區分所有
    權人會議召開前，視同規約，為公寓大廈管理條例第四十四條第一項、第二項所
    明定。上訴人於七十八年九月購買系爭建物，與廣川建設公司所訂者，係買賣契
    約，並非公寓大廈管理條例規定之住戶規約草約，且住戶規約草約係於第一次區
    分所有權人會議召開前，始視同規約，系爭西屯第一家公寓大廈住戶區分所有權
    人會議既已召開多次，並有會議記錄、住戶規約附卷可稽，即無適用公寓大廈管
    理條例第四十四條第一項、第二項規定之餘地，原審判決認該買賣契約非可視同
    規約，並無違背上開公寓大廈管理條例之規定。上訴人指摘原判決違背公寓大廈
    管理條例第四十四條第一項、第二項規定云云，顯非可採，又上訴人主張依公寓
    大廈管理條例第十條第二項之規定，管理費原則上係由公共基金支付或區分所有
    權人按其共有之應有部分比例分擔之。例外得由區分所有權人會議或規約另為規
    定，原判決逕依例外規定，以規約為管理費之規範基礎，即有違上述規定。又例
    外規定應從嚴審核其條件以定其效力，此所以公寓大廈管理條例施行細則第二條
    第四款規定關於管理費之特別約定如未載明於規約，並不生效力。故如本件規約
    已有管理費之特別規定，即應按該規定收取管理費。區分所有權人會議如改變規
    約有關管理費之約定，依同條例第三十一條第一項第一款規定，應依重大決議程
    序為之，否則，其決議應不生效力，不能認已改變規約之規定。倘規約未規定管
    理費之收取，而由區分所有權人會議逕為特別規定，自屬違法，應比照同條例施
    行細則第二條第四款規定，認為不生效力。原審判決適用台灣高等法院八十六年
    上易字第一二一號判決，認在法院撤銷決議前，其決議仍屬合法有效，對各著戶
    自有拘束力，尚非的當云云。惟按公寓大廈管理條例第十條第二項固規定共用部
    分、約定共用部分之管理費用由公共基金支付或由區分所有權人按其共有之應有
    部分比例分擔之。然同法條第三項規定，前項共用部分、約定共用部分之管理、
    維護費用，區分所有權人會議或規約另有規定者，從其規定。又公寓大廈管理條
    例施行細則第二條第四款規定，共用部分、約定共用部分管理、維護費用之特別
    約定。非經載明於規約者，不生效力。查本件公寓大廈規約第十條第二款前段即
    明定管理費由各區分所有權人依照區分所有權人之決議會議之決議分擔之，此有
    該規約附於原審卷宗可稽，依上述規定，管理費之收取自應依區分所有權人會議
    之決議為之。是原判決以本件公寓大廈規約為管理費之規範基礎，乃適用公寓大
    廈管理條例第十條第三項之當然結果，自無違誤。上訴人指稱原判決逕依例外規
    定，以規約為管理費之規範基礎，即有違公寓大廈管理條例第十條第二項之規定
    云云，尚非可採。而本件區分所有權人會議就管理費之收取所為之決議，並非變
    更規約之規定，自無須以重大決議行之。原判決參照台灣高等法院八十六年上易
    字第一二一號判決意旨，認區分所有權人會議之召集程序或決議方法，縱有違反
    法令或章程者，其決議在法院撤銷前，仍屬合法有效，亦無不合。上訴人指稱本
    件規約如已有管理費之特別規定，區分所有權人會議未依重大決議程序決議改變
    規約有關管理費之規定，應不生效力。如規約未規定管理費之收取，而由區分所
    有權人會議逕為特別規定，亦屬違法，應不生效力。原審判決適用台灣高等法院
    八十六年上易字第一二一號判決，認在法院撤銷決議前，其決議仍屬合法有效，
    對各著戶自有拘束力，尚非的當云云，亦不足採。其上訴應屬無理由，爰不經言
    詞辯論，逕予駁回。
四、至上訴人指稱原審判決依住戶規約判命上訴人給付管理費，惟未見被上訴人於原
    審提出住戶規約，原審亦未查明住戶規約有無管理費之約定，遽依規約命上訴人
    給付，即有判決理由不備之違法云云，然按判決不備理由或理由矛盾固係民事訴
    訟法第四百六十九條第六款之當然違背法令事項，但觀諸民事訴訟法第四百三十
    六條之三十二第二項規定，小額訴訟之上訴程序並無準用同法第四百六十九條第
    六款判決不備理由或理由矛盾之規定（既無準用規定，可知有意省略）。上訴人
    據此指摘原判決違背法令，即有未合，附此敘明。
五、據上論結，本件上訴為無理由，依民事訴訟法第四百三十六條之二十九第二款、
    第四百三十六條之三十二第一項、第二項、第四百四十九條第一項、第七十八條
    、第四百三十六條之十九第一項，判決如主文。
中　　　華　　　民　　　國　　九十一　　年　　　十　　　月　　  九　　　日
                                    臺灣臺中地方法院民事第一庭
~B審判長法官　林清鈞
~B法　　　官　劉長宜
~B法　　　官　許文碩
右為正本係照原本作成
不得上訴。
中　　　華　　　民　　　國　　九十一　　年　　　十　　　月　　　九　　　日
~B法院書記官
